【裁判字號】    90,自,293
【裁判日期】    900607
【裁判案由】    詐欺等
【裁判全文】
臺灣臺北地方法院刑事判決                            九十年度自字第二九三號
    自  訴  人  丁○○○企業
                股份有限公司  設台北市○○路○段二０七巷十八弄十六號五樓
    代  表  人  甲○○
    被      告  丙○○
右列被告因詐欺等案件，經自訴人提起自訴，本院判決如左：
    主  文
丙○○無罪。
    理  由
一、自訴意旨略如自訴狀（如附件）所載。
二、按犯罪事實應依證據認定，無證據不得推定其犯罪事實；不能證明被告犯罪者，
    應諭知無罪之判決，刑事訴訟法第一百五十四條、第三百零一條第一項分別定有
    明文。又被害人所述被害情形如無瑕疵可指，而就其他方面調查又與事實相符，
    其供述始足據為判決之基礎；且自訴人之指訴，係以使被告受刑事訴追為目的，
    是其陳述是否與事實相符，仍應調查其他證據以資審認（最高法院三十二年上字
    第六五七號、五十二年台上字第一三００號判例參照）。次按刑法第三百三十九
    條第一項詐欺罪之成立，須意圖為自己不法之所有，以詐術使人將本人或第三人
    之物交付為要件，所謂以詐術使人交付，必須被詐欺人因其詐術而陷於錯誤，若
    其所用方法，不能認為詐術，亦不致使人陷於錯誤，即不構成該罪（最高法院四
    十六年台上字第二六０號判例參照）。至於債務人於債之關係成立後，如有未依
    債之本旨履行民事債務之情形，在一般社會經驗上可能之原因甚多，縱令是出於
    惡意不為履行，苟無足以證明其在債之關係發生時，自始即具有不法所有意圖之
    積極證據，亦僅能令負民事債務不履行之責任，依刑事訴訟法第一百五十四條之
    規定，尚不得據此債信違反之客觀事態，而推定債務人原有詐欺取財或詐欺得利
    之犯意。
三、自訴人認被告丙○○涉犯詐欺罪嫌，無非以：被告以為合夥向外調借現金新台幣
    （下同）五十萬元供合作業務使用為由，向自訴人取用面額共五十萬元之支票等
    事實，有雙方合作經銷氣之靈活氧生化儀之合作契約書影本、被告簽發供為擔保
    之五十萬元本票影本、面額總計為五十萬元之支票影本三紙附卷可證，被告嗣後
    未依約借得現金，導致其取用之支票遭退票，事後復置之不理，有存證信函為證
    ，顯有詐欺支票之不法意圖，資為論據。訊據被告固坦承：為合夥業務之經營所
    需，向自訴人取得面額分別為十六萬元、十八萬元、十六萬元之支票三紙向外調
    現，然嗣後並未依約借得款項供合夥使用之事實不諱，惟堅決否認有詐欺取財之
    犯行，辯稱：其將支票交付案外人陳宗興向之借款，詎陳宗興屆期並未依約出借
    款項，且未返還支票，其始無法將上述面額共五十萬元之支票交還自訴人，並非
    自始蓄意詐欺該等支票等語。
四、經查：被告以為合夥周轉現金為由，向自訴人公司取得前開面額共五十萬元之支
    票三紙後，已將上述支票交付案外人陳宗興，為合夥向之借款五十萬元等情，為
    自訴人代表人甲○○所自承；並據其陳述：陳宗興沒有否認收到這三張支票，他
    說丙○○已將支票交給他，我告訴他如果不能調現金，要把支票還我，... 陳宗
    興說支票他已經用掉了，... 我問陳宗興票是否在他手上，他說是，我問他丙○
    ○是否拿票向他調錢，他也說是等語明確（本院九十年五月二十四日審判筆錄參
    照）；且據證人即甲○○之配偶乙○○到庭證稱：被告說票是陳宗興拿走，我找
    陳宗興，在電話中請他把錢存進去，不要跳票，他說他會把錢存進去等語甚詳（
    本院同日審判筆錄參照）。顯見依自訴人代表人甲○○及其配偶乙○○事後向案
    外人陳宗興查證結果，被告確已持上述三紙支票為合夥之利益向陳宗興調借五十
    萬元，且陳宗興於收受該等支票後，迄未依約交付借款；是被告所辯：其已為合
    夥持票向案外人陳宗興借款，並無詐欺該等支票之不法所有意圖等語，顯與自訴
    人代表人事後查證結果相符，堪以採信。從而被告單純以為合夥調度資金之目的
    ，向自訴人取得上述面額共五十萬元之支票，持向案外人調現，既與被告實際上
    之客觀作為相符，則其取得支票向外調現之作為，並無行使詐術可言。綜上所述
    ，被告以為合夥周轉現金之目的，持票向外借款，縱因案外人事後因故無法依約
    交付借款，造成合夥損害，亦屬該案外人之事由所致，自難單以該事後未如期向
    外借得款項之結果，遽認被告自始有詐欺支票之不法所有意圖，而以行使詐術之
    方式騙取支票。自訴人如有未獲清償之情形，應另循民事訴訟程序救濟；不能單
    以自訴人之指訴，遽令被告負詐欺罪責。此外復查無其他積極證據足資證明被告
    有自訴人所指之犯罪，依照前開說明，應為被告無罪之諭知。至自訴人於自訴狀
    雖記載被告詐取支票之行為除涉犯詐欺罪外，另認涉犯背信罪嫌云云，然按為他
    人處理事務，意圖為自己或第三人不法之所有，以詐術使該他人交付財物者，縱
    另具備背信罪之要件，亦已包含於詐欺罪之觀念中，不得於詐欺罪外更論背信罪
    ；是自訴人認被告詐騙支票之事實，同時涉犯詐欺罪嫌及背信罪嫌云云，顯有誤
    會，附此說明。
據上論斷，應依刑事訴訟法第三百四十三條、第三百零一條第一項，判決如主文。
中      華      民      國    九十      年      六      月      七      日
    臺灣臺北地方法院刑事第八庭
                                    法  官  朱  瑞  娟
右正本證明與原本無異
如不服本判決，應於判決送達後十日內，向本院提出上訴狀。
                                    書記官  葉  金  發
中      華      民      國    九十      年      六      月      十四    日


司法院資訊處製作；財團法人民間司法改革基金會備份。
